最　高　行　政　法　院　判　決　　　　　　　　　九十一年度判字第一六三五號
　　上　訴　人　岡嶺企業有限公司
　　代　表　人　甲○○○
　　訴訟代理人　吳焜梁律師
　　被 上訴 人　臺北市稅捐稽徵處
　　代　表　人　乙○○
右當事人間因有關稅捐事務事件，上訴人對於中華民國九十年五月九日臺北高等行政
法院八十九年度訴字第一○七三號判決，提起上訴，本院判決如左：
　　主  文
原判決廢棄，發回臺北高等行政法院。
　　理  由
本件上訴人在原審起訴主張：上訴人從事裝潢工程為營業，八十三年五月至八十五年
九月間向各電視台承包電視布景等工程，再轉包下游小廠商，以現金支付工程款而取
得彼等開立之發票，作為進項憑證，申報進項稅額扣抵銷項稅額，並無不法。被上訴
人竟以上訴人取得之發票為非交易對象之虛設行號所開立，認定其中嘉慇實業有限公
司（下稱嘉慇公司）等十二家所開立之統一發票六十三紙，銷售金額計新臺幣（以下
同）四百十二萬五千八百元，已虛報進項稅額計二十萬六千二百九十元扣抵銷項稅額
，而逃漏同額之營業稅；其中朝藝廣告社開立之統一發票乙紙，銷售額計九萬元，僅
入帳尚未申報扣抵，有未依規定取得憑證之情事。就漏稅部分，除補徵所漏稅款外，
並按所漏稅額處七倍罰鍰計一百四十四萬四千元；就未依規定取得憑證部分，按其總
額處百分之五罰鍰計四千五百元。其補稅及處罰均屬違誤，復查及訴願決定均未予糾
正，同有違誤等情，求為撤銷訴願決定及原處分之判決。
被上訴人則以：上訴人取得之發票為虛設行號所開立，各該行號之登記負責人業經檢
察官提起公訴，並經臺灣臺北地方法院八十七年度訴字第一六八一號刑事判決在案。
上訴人自不可能與之有交易之事實。上訴人主張工程轉包，由小包提供上述發票，由
其以現金支付貨款，既未提供相關承攬合約及支付款項等資料供核，尚難證明為事實
。其虛報進項稅額扣抵銷項稅額，已有漏稅之事實。取得非實際交易對象所開立之統
一發票充當進項憑證，未依規定取得憑證，即有未合。原處分予以補稅並分別裁罰。
並無違法等語，作為抗辯。
原審斟酌全辯論意旨及調查證據之結果，以：上訴人於八十三年五月至八十五年九月
間進貨，以嘉慇公司等十二家營業人開立之系爭統一發票六十三紙，金額計四、一二
五、八○○元（不含稅）作為進項憑證申報扣抵銷項稅額。又於八十三年十二月間取
得朝藝廣告社開立之統一發票，銷售額計九○、○○○元，僅入帳而未申報扣抵之事
實，為兩造所不爭執，並有財政部財稅資料中心列印之專案申請調檔統一發票查核清
單及上訴人八十七年六月十日書立之說明書等影本可參。上開營業人中之興鑽企業有
限公司、博方興業有限公司、強聲國際企業有限公司及喜來喜國際興業有限公司等四
家營業人，確係虛設行號，未有實際營業，亦無實際交易行為，已經臺灣臺北地方法
院刑事判決認定在案；其餘嘉慇實業有限公司、聯尚興業有限公司、金滾石傳播事業
有限公司及朝藝廣告社四家營業人之登記負責人，亦於同法院另一刑事案件審理中，
供承未有實際經營之事實；而藍辛興業有限公司之登記負責人則於同法院另一刑事案
件偵審中承認並非藍辛興業有限公司負責人，曾申請補發身分證等情，有各該訊問筆
錄節本附原審卷可按。另外將慶企業有限公司、海鑽國際有限公司及慶年旺企業有限
公司三家營業人之公司登記負責人已於八十年三月二十八日死亡，已經臺灣臺北地方
法院判決公訴不受理在案，彼等自不可能於本件事實發生時開立系爭統一發票。是嘉
慇公司等營業人非上訴人之實際交易對象，堪予認定。從而被上訴人以上訴人持嘉慇
公司等十二家營業人所開立之系爭統一發票六十三紙，金額計四、一二五、八○○元
（不含稅）作為進項憑證申報扣抵銷項稅額，認其虛報進項稅額二○六、二九○元，
乃核定補徵營業稅二○六、二九○元，並按所漏稅額處七倍罰鍰計一、四四四、○○
○元（計至百元止），又上訴人取得朝藝廣告社開立之統一發票，銷售額九○、○○
○元，認其未依規定取得憑證，按總額處百分之五罰鍰計四、五○○元，並無不合。
嘉慇公司等十二家營業人所開立之系爭六十三張統一發票，縱均已報繳營業稅，亦不
影響上訴人該銷售階段應繳納營業稅之義務。上訴人未能證明確有支付進項稅額予實
際銷貨人，已由其申報繳納之情事，仍有逃漏稅額之結果，難指原處分依法補稅處罰
，為有違誤等情，因而判決駁回上訴人之起訴。
按行政訴訟法第一百八十八條第一項、第二項規定：「行政訴訟除別有規定外，應本
於言詞辯論而為裁判。法官非參與裁判基礎之辯論者，不得參與裁判。」是判決本於
言詞辯論而為者，法官參與言詞辯論，為組成判決法院所必要，屬判決法院組織合法
之要件。其由未經參與言詞辯論之法官參與判決者，即不備判決法院組織合法之要件
，有行政訴訟法第二百四十三條第二項第一款規定之「判決法院之組織不合法」之情
形，其判決當然違背法令。查原判決本於兩造之言詞辯論而為之，依言詞辯論筆錄之
記載，參與言詞辯論之法官為審判長法官葉百修、法官梁力求及法官黃清光。但依原
判決正本所示，原判決係由審判長法官張瓊文、法官梁力求及法官黃清光作成，其中
審判長法官張瓊文未參與言詞辯論，竟參與判決，依上述規定與說明，其判決法院之
組織不合法，當然違背法令。上訴意旨執以指摘，為有理由。應將原判決廢棄，發回
原法院更為審判。
據上論結，本件上訴為有理由，依行政訴訟法第二百五十六條第一項、第二百六十條
第一項，判決如主文。
中　　華　　民　　國　　九十一　　　年　　　　九　　　月　　　九　　　　日
                    最 高 行 政 法 院  第 一 庭
                                審 判 長 法  官　　　黃　綠　星
                                         法  官      高  啟  燦
                                         法  官　　　蔡　進　田
                                         法  官　　　黃　璽　君
                                         法  官　　　廖　宏　明
右  正  本  證  明  與  原  本  無  異
　　　　　　　　　　　　　　　　　　　　 法院書記官　邱  彰  德
中　　華　　民　　國　　九十一　　　年　　　九　　　　月　　　九　　　　日
